臺灣高雄地方法院民事判決　　　　　　　99年度勞訴字第81號
原　　　告　黃文彥
訴訟代理人　劉思龍律師
複 代 理人　蔡桓文律師
被　　　告　台灣國際造船股份有限公司
法定代理人　譚泰平
訴訟代理人　尤中瑛律師
上列當事人間請求給付工資事件，本院於民國100 年4 月18日言
詞辯論終結，判決如下：
    主      文
原告之訴及假執行之聲請均駁回。
訴訟費用由原告負擔。
    事實及理由
壹、程序部分：
   按當事人之法定代理人代理權消滅者，應由有代理權之人承
   受訴訟，民事訴訟法第170 條定有明文。查被告法定代理人
   於本案繫屬之初原為鄭文隆，嗣於訴訟進行過程中變更為譚
   泰平，且據其具狀聲明承受訴訟，經核與上揭條文規定相符
   ，應予准許。
貳、實體部分：
  一、原告主張：伊前於民國98年2 月間經被告甄試錄取通過，
      並自同年4 月1 日起擔任總經理秘書一職（以下稱系爭職
      務）。嗣於99年4 月18日竟遭被告以勞動基準法第11條第
      4 款「業務性質變更，有減少勞工之必要，又無適當工作
      可供安置時」之規定違法終止勞動契約。惟前開條文所稱
      「業務性質變更」係指對於全部或一部之部門原有業務種
      類之變動外，尚涉及組織經營結構之調整，即舉凡業務項
      目、產品或技術之變更，組織民營化、法令適用、機關監
      督、經營決策、預算編列等情事方屬之，但被告於原告上
      述任職期間之營運狀況良好，且無業務性質變更之情形及
      減少勞工之必要，自不得憑此片面資遣原告。其次，系爭
      職務雖為12職等，但依被告所訂職位管理要點規定12職等
      尚包含一般非主管職之員工，要非僅以主管職為限，況原
      告學經歷俱豐，具備財務金融、經營管理及法律等三項碩
      士學位，足堪勝任其他部門等多項工作，任職期間即98年
      度考績為甲等，表現堪稱良好，亦有意願於被告公司繼續
      工作，且於99年2 、3 月間本已遷調前往被告公司之企劃
      處任職，並非無適當工作可供安置，更從未與被告合意終
      止勞動契約。再者，原告既為依勞動基準法及被告人事規
      章程序所合格任用之正式員工，兩造間亦未另行簽定書面
      勞動契約，更未約定原告必須隨總經理李志城同進退或隨
      同離職，從而兩造間之勞動契約屬於不定期契約，須依勞
      動基準法相關規定始得終止，故被告前開資遣之舉顯然違
      法。準此，原告於99年4 月18日遭被告違法資遣前平均每
      月薪資為新台幣（以下同）9 萬2528元（包括本薪8 萬26
      13元、全勤獎金2754元及勤勞加給7200元），又被告先前
      已明示拒絕原告提出勞務，且原告亦於同年月20日向主管
      機關聲請進行調解而不成立，是依民法第487 條規定原告
      自得請求被告給付自違法資遣時起之次日即99年4 月19日
      起至101 年4 月18日止期間2 年之工資暨遲延利息。為此
      爰依兩造間勞動契約提起本訴，並聲明：(1)被告應自99年
      4 月19日起至101 年4 月18日止，按月給付原告9 萬2528
      元，並依序自次月19日起至清償日止，按週年利率5%計算
      之利息；(2)願供擔保請准宣告假執行。
  二、被告則以：緣經濟部先前於97年1 月22日指派訴外人李志
      城接任被告總經理，因李志城表示須增設「機要秘書」一
      職以資協助綜理公文及核稿，被告遂陳報經濟部核定同意
      於97年3 月增設系爭職務，是時經濟部亦函知該職務得隨
      時免職，或於總經理李志城離職時隨同離職。又系爭職務
      最初係由訴外人洪秋榮擔任，惟該員於同年12月間表示因
      被告即將改制民營而請調他職，被告遂於民營化後，於98
      年2 月間辦理招募作業用以填補系爭職務，但因李志城為
      使原告得以擔任其機要秘書，遂指示甄試類別設定為「總
      經理秘書」，且報考學歷必須兼具法律系所及財經、企管
      相關系所碩士以上學位，顯係為原告量身訂作，且於甄試
      時亦僅有原告1 人單獨前往應徵。但系爭職務於李志城99
      年2 月3 日卸任總經理後已無此需求，其後新任之總經理
      則表示無須秘書協助，被告亦無從另覓其他適當職位可供
      原告轉任，故兩造遂合意終止勞動契約，並無原告所指片
      面違法終止勞動契約之情事。其次，縱認兩造並非合意終
      止勞動契約，但系爭職務既因新任總經理表示無此需求，
      且原告亦無法轉至其他單位任職，故被告依勞動基準法第
      11條第4 款規定終止兩造間勞動契約，亦無不當。此外，
      原告雖主張其平均薪資為9 萬2528元，但其中全勤獎金及
      勤勞加給二者性質上均非屬固定給付，況原告既未實際提
      供勞務，自不得請求此部分薪資等語資為抗辯，並聲明：
      (1)原告之訴駁回；(2)如受不利判決，請准予供擔保免為假
      執行。
  三、兩造爭執與不爭執事項：
    (一)當事人不爭執事項：
      (1)被告公司前自97年2 月12日起至99年2 月5 日止，係由
        李志城擔任總經理一職。
      (2)被告前以業務需要為由，以97年2 月27日船人字第0970
        000828號函報請經濟部核備依該部所屬事業機構人事管
        理準則實施要點第17條規定，自97年3 月13日進用洪秋
        榮為機要人員，置於總經理室，並於函文中記載該員依
        前揭規定須與總經理李志城同進退，嗣由經濟部以97年
        3 月7 日經人字第09703504570 號函覆同意備查，且載
        明洪秋榮得隨時免職或於李志城離職時隨同離職等語（
        參見本院卷第41至42頁）。
      (3)系爭職務最初係由洪秋榮擔任，嗣該員於97年12月間請
        調轉任他職後，期間曾由訴外人成定庚暫代系爭職務。
        嗣後被告再於98年2 月間辦理秘書徵試，依甄試簡章記
        載類別為「總經理秘書」，錄取名額1 名，學歷須為雙
        碩士學位以上（包括法律系所及財經、企管相關系所碩
        士以上學位），其後原告經口試通過錄取，並自98年4
        月1 日起擔任系爭職務（參見本院卷第19至23頁）。
      (4)李志城卸任被告公司總經理一職後，被告即以聯絡單記
        載因原告工作之階段性已告結束，且依原告之學經歷及
        專業，經調查相關部門均無適當工作可供調任為由，遂
        依勞動基準法第11條第4 款規定自99年4 月18日起終止
        與兩造間之勞動契約，並通知原告辦理休假及離職手續
        等語，其後並依原告之職等發給資遣費9 萬9894元予其
        收受在案（參見本院卷第15至18頁）。
      (5)被告於離職前6 個月所領取薪資項目包括實領薪給、全
        勤獎金及勤勞加給，數額各如卷附被告資遣人員各項給
        與計算表內容所示（參見本院卷第18頁）。
      (6)兩造曾於99年5 月5 日經高雄市政府進行勞資爭議調解
        而不成立（參見本院卷第14頁）。
    (二)當事人爭執事項：
      (1)系爭職務是否屬於機要性質，且必須隨同原總經理李志
        城同進退？又原告於擔任系爭職務前是否知悉上情？
      (2)兩造是否係合意終止勞動契約？
      (3)如兩造間並非合意終止勞動契約，則被告主張逕依勞動
        基準法第11條第4 款規定單方面終止該勞動契約，是否
        合法？
      (4)倘兩造間勞動契約並未合法終止，則原告得請求被告給
        付薪資數額為何？
  四、本院之判斷：
    (一)系爭職務是否屬於機要性質，且必須隨同原總經理李志城
      同進退？又原告於擔任系爭職務前是否知悉上情？
      (1)按各機構董事會與經理部門得各設機要人員1 人，辦理
        機要工作，不受進用資格之限制，其進用及離職均應報
        部備查；前項人員，機構董事長或總經理得隨時免職。
        董事長或總經理離職時應隨同離職，經濟部所屬事業機
        構人事管理準則實施要點第17條第1 、2 項定有明文。
        查被告前自97年2 月12日起係由李志城擔任總經理一職
        ，又因李志城到職後表示須聘任秘書1 名，俾以協助總
        經理室辦理核稿工作，被告遂以業務需要為由，發函報
        請經濟部核備依首揭人事管理準則實施要點第17條規定
        ，自97年3 月13日進用洪秋榮為機要人員，置於總經理
        室擔任系爭職務，被告除函文中記載該員須與總經理李
        志城同進退外，經濟部亦函覆載明洪秋榮得隨時免職或
        於李志城離職時隨同離職等語在案，嗣洪秋榮於97年12
        月間請調轉任他職後，期間曾由成定庚暫代系爭職務，
        嗣後被告於98年2 月間辦理秘書徵試，原告經口試通過
        錄取後，乃自98年4 月1 日起擔任系爭職務等情，業為
        兩造所不爭執，並有前開函文2 份在卷可稽，且經證人
        即被告管理處經理陳奇（先前係擔任人力資源處經理）
        到庭證述屬實，亦核與證人李志城書面陳述內容相符（
        參見本院卷第41至42、189 頁）。由是可知，被告抗辯
        系爭職務乃係為協助李志城擔任總經理一職所增設，且
        於設置之初業已明定該職務屬於機要性質，必須隨同李
        志城任職期間共同進退一節，堪予採信。至原告雖係依
        被告於98年2 月間所辦理秘書甄試程序而予進用，核與
        上述洪秋榮之任職過程未盡相同，然此僅係任用程序之
        差異，尚無礙於系爭職務屬於機要性質之認定，合先敘
        明。
      (2)其次，本院茲就證人李志城以書面陳述：其於洪秋榮離
        職後，曾請人事單位本於職權公告辦理秘書甄選事務，
        並請通知原告參與甄試，亦曾口頭告知原告工作內容為
        總經理室核稿等事務（參見本院卷第189 頁），及證人
        陳奇到庭證稱：李志城前於98年2 月初告知欲再進用1
        名機要秘書，並告訴伊與原告相約見面，一方面瞭解原
        告學經歷資料，另一方面告知進入公司後係接替原機要
        秘書之工作，隨後即辦理招考進用事宜；第一次面談時
        有明確告知原告是要接替原來機要秘書之工作，但未告
        知必須與李志城進退等語（參見本院卷第123 、126 至
        127 頁）交參以觀，可知原告在與證人陳奇第一次面談
        之際，業已明確知悉其進入被告公司後所欲接任者即為
        「機要秘書」一職。至證人陳奇於當時暨後續甄試過程
        中雖未清楚敘明該職務必須與李志城共同進退，然本院
        審諸所謂「機要人員」一語，性質上係指擔任經銓敘部
        同意列為機要職務，得不受法定任用資格限制，並經銓
        敘審定以機要人員任用之人員，且擔任此職務之人通常
        應於機關長官離職時隨同離職（公務人員任用法第11條
        規定內容參照），此情亦為一般具有通常智識之人所得
        知悉，又參以原告既同時具備財務金融、經營管理及法
        律等碩士學位，針對上情自難諉為不知。從而本院參酌
        原告於擔任系爭職務之初，既經被告人事主管告知該項
        職務為「機要秘書」，並以協助總經理李志城核稿為主
        要業務內容，是其主觀上當可明確知悉該項職務屬於機
        要性質，且得併予認識其應於總經理李志城離職時隨同
        辦理離職之情無訛。故原告就此部分主張：兩造間並未
        另行簽定書面勞動契約，亦未約定原告必須隨總經理李
        志城同進退或隨同離職，應屬於不定期契約云云，洵無
        足採。
    (二)兩造是否係合意終止勞動契約？
      按當事人互相表示意思一致者，無論其為明示或默示，契
      約即為成立，民法第153 條第1 項定有明文。經查法無明
      文禁止勞雇雙方以資遣之方式合意終止勞動契約，雇主初
      雖基於其一方終止權之發動，片面表示終止勞動契約資遣
      勞方，但嗣後倘經雙方溝通、協調結果，達成共識，就該
      終止勞動契約之方式，意思表示趨於一致，即難謂非合意
      終止勞動契約（最高法院95年度台上字第889 號判決意旨
      參照）。本件茲據證人陳奇證述：伊於99年農曆春節過後
      ，曾向原告告知新任總經理無須秘書協助處理公文，原告
      雖表示願意前往其他單位工作，但經伊接洽協調後，各單
      位主管均以聯絡單正式確認並無適當職務，伊遂再次向原
      告告知前開情況，並請原告於3 月底（即99年3 月底）後
      離職，原告亦表示可以理解且不會讓伊為難，故被告最初
      於3 月19日發給原告聯絡單，通知於3 月31日終止勞動契
      約，原告有簽收，並於同年月22日遞出請假卡，將剩餘補
      休及休假都請完，因原告的假單填至4 月13日，並向承辦
      人員表示預告終止勞動契約之期間為1 個月，被告公司認
      為沒有必要爭執這點，故於3 月25日再次寄送聯絡單予原
      告，通知將勞動契約終止日期更正為4 月18日等情綦詳，
      並有聯絡單2 份在卷可稽（參見本院卷第15至16、124 至
      125 頁）。又依前開聯絡單雖記載被告係依勞動基準法第
      11條第4 款之規定向原告表示欲終止勞動契約，然本院綜
      觀原告任職之初既已明知其所擔任系爭職務性質上屬於機
      要人員，應與總經理李志城共同進退等情，已如前述，嗣
      於99年2 月間李志城卸任被告公司總經理一職後，業經被
      告先行表示欲終止勞動契約，又被告是時既未為反對之意
      思表示，甚而向被告表示應符合勞動基準法所定終止勞動
      契約預告期間之規定，並於該預告期間內行使個人全部休
      假及補休之權利，要與一般員工辦理離職程序大抵相符，
      揆諸前揭說明，據此堪認兩造間確係合意終止勞動契約無
      訛。從而原告於上述合意終止勞動契約後，一反先前所為
      之同意而更行主張係遭被告單方面違法資遣，故兩造間勞
      動契約仍屬存在，並請求被告應自99年4 月19日起繼續給
      付薪資云云，洵非有據。
  五、綜上所述，原告主張依兩造間勞動契約請求被告應自99年
      4 月19日起至101 年4 月18日止，按月給付原告薪資9 萬
      2528元，並依序自次月19日起至清償日止，按週年利率5%
      計算之利息，為無理由，應予駁回。又原告之訴既經駁回
      ，其假執行之聲請亦失所附麗，應併予駁回。
  六、本件事證已臻明確，兩造其餘主張及攻擊防禦方法與證據
      ，經本院斟酌後均認與本件判決結果不生影響，故不一一
      論列，附此敘明。
  七、結論：原告之訴為無理由，依民事訴訟法第78條，判決如
      主文。
中    華    民    國   100    年    5     月    2     日
                  民事第六庭  法  官  陳明呈
以上正本係照原本作成。
如對本判決上訴，須於判決送達後20日內向本院提出上訴狀。如
委任律師提起上訴者，應一併繳納上訴審裁判費。
中    華    民    國   100    年    5     月    2     日
                              書記官  黃靖媛